【裁判字號】    97,交聲,2011
【裁判日期】    970717
【裁判案由】    聲明異議
【裁判全文】
臺灣臺中地方法院交通事件裁定        97年度交聲字第2011號
原處分機關  交通部公路總局臺中區監理所臺中市監理站
異議人
即受處分人  甲○○
上列異議人即受處分人因違反道路交通管理處罰條例案件，不服
交通部公路總局臺中區監理所臺中市監理站，於民國97年7月4日
所為之處分（裁監稽違字第裁61-GC0000000號），聲明異議，本
院裁定如下：
    主  文
異議駁回。
    理  由
一、原處分機關意旨略以：
    異議人即受處分人甲○○（下稱受處分人）所有之車牌號碼
    JKS-543 號重型機車，於民國96年7月9日17時10分，行經臺
    中市○○路時，因「一、未依號誌、標誌、標線指示。二、
    違規後經制止拒絕停車稽查而逃逸」之違規，經臺中市警察
    局第六分局執勤警員依違反道路交通管理處罰條例第48條第
    1項第2款、第60條第1項，掣開中市警交字第GC0000000號舉
    發違反道路交通管理事件通知單逕行舉發，因受處分人未於
    應到案日期即96年8月9日前繳納罰鍰結案或向處罰機關到案
    陳述意見並聽候裁決，遲至97年6月2日始提出申訴，業經原
    舉發單位於97年6 月17日以中分六警交字第0970019691號函
    覆，本站遂於97年7月4日依道路交通管理處罰條例第48條第
    1項第2款、第60條第1 項規定，逕行裁處受處分人罰鍰新臺
    幣（下同）7800元。依「道路交通管理處罰條例第85條、違
    反道路交通管理事件統一裁罰基準及處理細則第36條」規定
    ，違規案件之受處罰人（即被通知人）未於應到案日期前檢
    附資料告知應歸責人，處罰機關仍依處罰條例各該違反條款
    規定處罰；受處分人未檢附相關戶籍資料供審酌警方之寄送
    程序及改裁應處罰額，僅依警方舉發之違規事實暨覆函裁處
    ，爰檢送全案移請貴庭卓裁等語。
二、本件受處分人則以：
（一）違反道路交通管理事件統一裁罰基準及處理細則第11條第
      1項第1款係法律明文之強制規定，本人（即車主）並非96
      年7月9日17時10分違規當時之駕駛人，有中山醫學大學人
      力資源室員工班表可資憑證，舉發通知單上亦無本人之簽
      名或蓋章，所為之行政處分有重大瑕疵，依行政程序法第
      111條第7項，該行政處分既違反法律強制規定亦有重大明
      顯瑕疵而無效。
（二）行政罰法第7 條違反行政上義務之行為非出於故意或過失
      者，不予處罰。本人既已提出違規當時之上班證明，故非
      屬故意或過失，應不予處罰，爰聲明異議云云。
三、按「車輛，係指在道路上以原動機行駛之汽車（包括機器腳
    踏車）或以人力、獸力行駛之車輛。」道路交通管理處罰條
    例第3條第8款定有明文；次按「汽車駕駛人轉彎時，有不依
    標誌、標線、號誌指示者，處新臺幣600 元以上1800元以下
    罰鍰。」為同條例第48條第1項第2款所明文規定；復按「汽
    車駕駛人，駕駛汽車有違反本條例之行為，經交通勤務警察
    或依法令執行交通稽查任務人員制止時，不聽制止或拒絕停
    車接受稽查而逃逸者，除按各該條規定處罰外，處新臺幣
    3000元以上6000元以下罰鍰。」亦為同條例第60條第1 項所
    明文規定。再按行為人有違反道路交通管理處罰條例之情形
    者，應填製舉發違反道路交通管理事件通知單，逕行舉發者
    ，應按已查明之資料填註車牌號碼、車輛種類、車主姓名及
    地址，並於通知單上方空白處加註逕行舉發之文字後，由舉
    發機關送達被通知人，此於違反道路交通管理事件統一裁罰
    基準及處理細則第11條第1項第4款規定甚明。次查，違反道
    路交通管理事件行為人，未依規定自動繳納罰鍰，或未依規
    定到案聽候裁決，處罰機關應於通知單送達且逾越應到案期
    限六十日之三個月內依違反道路交通管理事件統一裁罰基準
    及處理細則第44條第1 項暨違反道路交通管理事件統一裁罰
    基準表之規定，逕行裁決之。
四、經查：
（一）按處理違反道路交通管理事件，有關文書送達之程序，準
      用行政程序法送達之規定。違反道路交通管理事件統一裁
      罰標準及處理細則第5 條定有明文。而行政程序法中對於
      文書送達，於應受送達人之住居所、事務所或營業所為之
      。但在行政機關辦公處所或他處會晤應受送達人時，得於
      會晤處所為之；於應送達處所不獲會晤應受送達人時，得
      將文書付與有辨別事理能力之同居人、受僱人或應送達處
      所之接收郵件人員；又送達不能依前二條規定為之者，得
      將文書寄存送達地之地方自治或警察機關，並作送達通知
      書兩份，一份黏貼於應受送達人住居所、事務所、營業所
      或其就業處所門首，另一份交由鄰居轉交或置於該送達處
      所信箱或其他適當位置，以為送達。前項情形，由郵政機
      關為送達者，得將文書寄存於送達地之郵政機關。寄存機
      關自收受寄存文書之日起，應保存三個月，行政程序法第
      72條第1項、第73條第1項、第74條分別定有明文。行政文
      書依行政程序法第74條第1 項規定為寄存送達者，如確已
      完成文書寄存於地方自治、警察機關或郵政機構，並製作
      送達通知單二份，一份黏貼於送達處所之門首，另一份交
      由鄰居轉交或置於送達處所信箱或其他適當位置時，無論
      應受送達人實際上何時受領文書，均以寄存之日期視為收
      受送達之日期，而發生送達之效力（最高行政法院95年度
      裁字第634號裁定要旨及法務部93年4月13日法律字第0930
      014628號函可資參照）。
（二）本件受處分人自86年12月30日起即設籍於臺中市○區○○
      路35號，至97年6月13日方遷入臺中市○區○○路31號4樓
      之2 一節，有本院個人基本資料查詢結果在卷可稽，本件
      舉發違反道路交通管理事件通知單於96年7 月18日送達於
      受處分人上開戶籍地（即臺中市○區○○路35號），因未
      獲會晤受處分人，亦無受領文書之同居人、受僱人或接收
      郵件人員，而將舉發通知單寄存於臺中民權路郵局招領，
      並作送達通知書二份，一份黏貼於上址門首，另一份置於
      該址信箱或其他適當位置，以為送達等情，此有臺中市警
      察局第六分局中分六警交字第0970019691號函及送達證書
      影本各一份附卷可憑。是以本件舉發通知單之送達，應屬
      合法，且該送達自寄存之日即96年7 月18日，已生合法送
      達之效力，故受處分人辯稱其未收受該舉發通知單，顯無
      理由。
（三）又本件駕駛人於96年7月9日17時10分許，騎乘受處分人所
      有之車牌號碼JKS-543 號重型機車，行經臺中市○○路時
      ，因「一、未依號誌、標誌、標線指示。二、違規後經制
      止拒絕停車稽查而逃逸」之違規，經臺中市警察局第六分
      局執勤警員依違反道路交通管理處罰條例第48條第1項第2
      款、第60條第1項，掣開中市警交字第GC0000000號舉發違
      反道路交通管理事件通知單逕行舉發，有臺中縣警察局第
      六分局舉發違反道路交通管理事件通知單影本一紙附卷可
      稽。雖受處分人以前揭情詞置辯；然依道路交通管理處罰
      條例第7條第1項規定：「道路交通管理之稽查、違規之紀
      錄，由交通勤務警察，或依法令執行交通稽查任務之人員
      執行之。」再交通警察製單舉發違反道路交通管理處罰條
      例所列之違規事實，本質上為行政處分，係公務員基於職
      務上公權力，依法就特定之具體事件所為具公法上效果之
      單方行政行為，基於公務員為公法上行為具有公信力之原
      則，該行政處分當可被推定為真正；且本案執勤員警與受
      處分人素不相識，亦無宿怨，執勤員警應無可能故意捏造
      事實而違法取締，則依照上開說明，自應受到合法、正確
      之推定，本件駕駛人確有於上開時間、地點，未依號誌、
      標誌、標線指示及不聽制止、拒絕停車接受交通勤務警察
      稽查之違規事實，實堪認定。
（四）對於道路交通管理處罰條例第7條之2第1項所列舉之7款違
      規行為，於當場不能或不宜攔截製單舉發時，仍得對汽車
      所有人逕行舉發處罰。本件汽車駕駛人既確有受舉發之違
      規情節，則本件另需審究者，係駕駛人所為之違規行為，
      得否逕行對受處分人為舉發及裁罰？按汽車駕駛人不服指
      揮稽查而逃逸，當場不能攔截製單舉發者，得對汽車所有
      人逕行舉發處罰，道路交通管理處罰條例第7條之2第1 項
      第4款、第4項規定甚明；次按本條例之處罰，受舉發違反
      道路交通管理事件之受處罰人，認為受舉發之違規行為應
      歸責他人者，應於舉發違反道路交通管理事件通知單應到
      案日期前，檢附相關證據及應歸責人相關證明文件，向處
      罰機關告知應歸責人，處罰機關應即另行通知應歸責人到
      案依法處理。逾期未依規定辦理者，仍依本條例各該違反
      條款規定處罰。道路交通管理處罰條例第85條第1 項定有
      明文；復按本條例之處罰，受舉發違反道路交通管理事件
      之被通知人，認為受舉發之違規行為應歸責他人者，應於
      通知單記載之應到案日期前，檢附相關證據及足資辨識、
      通知應歸責人之證明文件，向處罰機關告知應歸責人，處
      罰機關應即另行通知應歸責人到案依法處理。逾期未依規
      定辦理者，仍依本條例各該違反條款規定處罰。違反道路
      交通管理事件統一裁罰標準及處理細則第36條亦有明定。
      本件違規之汽車駕駛人確有不服指揮稽查而逃逸之事實，
      業如前述，經員警查明上開違規汽車所有人為何人後，依
      據道路交通管理處罰條例第7條之2第1項第4款及第4 項之
      規定，對汽車所有人即受處分人製單舉發，受處分人自負
      有於應到案日期前到案，並告知違規駕駛人姓名、身分證
      統一編號及住址之義務，惟受處分人於應到案日期內並未
      向原處分機關提出申訴，事後縱有提出中山醫學大學人力
      資源室員工班表表示其非違規當時之汽車駕駛人，然其並
      未告知違規駕駛人姓名、身分證統一編號及住址而有告知
      原處分機關何人為應歸責人之意，是原處分機關無從依該
      申訴書判斷實際駕駛人究係車輛所有人亦或其他第三者。
      揆諸道路交通管理處罰條例第85條第1 項、違反道路交通
      管理事件統一裁罰標準及處理細則第36條規定，原處分機
      關於函請原舉發單位查明後，逕依道路交通管理處罰條例
      第48條第1項第2款、第60條第1 項、違反道路交通管理事
      件統一裁罰基準及處理細則第44條第1 項規定及違反道路
      交通管理事件統一裁罰基準表規定，對為汽車所有人即受
      處分人裁罰新臺幣7800元，於法有據，並無不合。
五、據上論斷，應依道路交通案件處理辦法第19條，裁定如主文
    。
中    華    民    國    97    年    7    月    17    日
                        交通法庭 法  官   黃松竹
上正本證明與原本無異。
如不服本裁定，應於送達後5日內，向本院提出抗告狀。
                                 書記官   黃毅皓
中    華    民    國    97    年    7    月    17    日


司法院資訊處製作；財團法人民間司法改革基金會備份。
